臺灣臺中地方法院民事判決　九十三年度訴字第六三四號
　　原　　　告　丙○○
　　被　　　告　臺中縣石岡鄉農會
　　法定代理人　甲○○
　　訴訟代理人　乙○○
右當事人間債務人異議之訴事件，本院於民國九十三年六月三十日言詞辯論終結，判
決如左：
    主      文
原告之訴駁回。
訴訟費用由原告負擔。
    事實及理由
一、原告起訴主張：其前曾以坐落臺中縣石岡鄉○○段一０九、一一０、一一一、一
    一一之一、一一七、一二二、一二二之一、一二四、一二四之一、一二五、一二
    五之一及一三二地號等十二筆土地（以下簡稱上開十二筆土地），為被告設定抵
    押權，向被告借款新臺幣（下同）八十四萬元，嗣於民國九十年五月七日，會同
    臺中縣政府金融課職員林生先及合作金庫人員至被告農會，交付由三信商業銀行
    中正分行為發票人、臺灣銀行臺中分行為付款人、發票日為九十年五月七日、面
    額八十萬元、帳號０００７０１號、支票號碼ＢＦ0000000號之支票一紙
    （以下簡稱上開支票）予被告，另由原告之女即訴外人黃美雲給付被告現金五萬
    元，是原告積欠被告之上開債務已全數清償完畢，詎被告竟以本院九十年度執字
    第二五六四八號債權憑證為執行名義（以下簡稱訟爭執行名義），聲請本院以九
    十三年度執字第六三六八號（原告於起訴狀內誤載為第六三六九號，惟已於本院
    九十三年五月十一日言詞辯論期日當庭更正）執行事件（以下簡稱系爭執行事件
    ），就坐落臺中縣神岡鄉○○○段一三九、一四０、一五三、一八一、一五五、
    一五四、一五二、一五一、一五０、一四九、一四八、一四七、一三三、一一八
    、一五六地號土地（以下簡稱另十五筆土地）為強制執行。惟原告既將積欠被告
    之八十四萬元抵押債務清償完畢，被告自不得執訟爭執行名義，聲請拍賣前述不
    動產。該執行名義成立後，既有消滅債權人請求之事由發生，原告自得依強制執
    行法第十四條規定提起異議之訴，並聲明：（一）被告不得以訟爭執行名義對原
    告為強制執行；（二）系爭強制執行事件所為強制執行程序應予撤銷。
二、被告則以：原告於八十七、八十八年間向被告借用附表編號一及三至七所示款項
    ，合計一千五百九十九萬元，並提供其所有之坐落臺中縣石岡鄉○○段一一三、
    一一三之一、一一四、一一四之一、一一五、一一五之一、一一六、一一六之一
    、一一八、一一八之一、二０三、二０三之一、二０三之二、十六、十五、一０
    七、一０七之一、一０八、一０八之一、一二六、二０二、一九六、九四九、九
    五０、九五一、九五二、九五三地號土地（以下簡稱上述二十七筆土地），為被
    告設定抵押權作為擔保，嗣因原告未依約清償本息，經被告向本院聲請裁定拍賣
    抵押物獲准後，於八十九年九月二十一日聲請本院以八十九年度執字第二０五七
    四號執行事件，強制執行上述不動產，並由被告於九十一年十二月三日以一千二
    百三十二萬三千元承受，獲分配一千零八十六萬三千九百四十五元。該執行程序
    終結後，原告就上開六筆借款尚積欠被告一千零五十六萬三千六百三十九元未清
    償，則被告以訟爭執行事件聲請強制執行原告所有之財產，以就該六筆借款未獲
    分配部分受償，並無違誤。至原告於九十年五月七日給付被告上開支票，係因其
    另向被告所借附表編號八所示款項，亦未依約清償本息，經被告聲請本院以八十
    九年度執字第一二八九五號執行事件（被告於本院九十三年六月九日言詞辯論期
    日，固陳稱該執行事件之案號為第一二八九號，惟經本院調卷後，查明被告針對
    附表編號八所示款項，聲請對原告所有財產為強制執行之事件案號應為第一二八
    九五號，故被告前揭陳述應屬錯誤），就原告提供設定抵押權之上開十二筆土地
    為強制執行，原告為延緩該十二筆土地之強制執行程序，乃提供該紙支票予原告
    作為擔保，經被告同意撤回本院八十九年度執字第一二八九五號執行事件，至被
    告收受訴外人即原告之女黃美雲給付之現金五萬元，乃因原告以上開十二筆土地
    為被告設定抵押權後，曾將其中部分土地所有權讓與黃美雲，黃美雲為請求被告
    同意塗銷其所有土地上之抵押權設定登記，而給付該筆現金，是以原告交付上開
    支票，及其女黃美雲給付現金五萬元予被告之目的，均非用以清償原告對被告所
    負附表編號一及三至七所示借款債權，原告以其對被告所負債務已全數清償完畢
    為由，提起本件異議之訴，顯無理由等語，資為抗辯。並聲明：駁回原告之訴。
三、本件原告起訴原聲明求為「本院九十三年度執字第六三六八號返還借款強制執行
    事件所為強制執行程序應予撤銷」之判決，嗣於訴狀送達被告後，原告於本院九
    十三年六月三十日言詞辯論期日當庭追加聲明，求為：被告不得以本院九十年度
    執字第二五六四八號債權憑證對原告為強制執行，因被告並未異議，而為本案之
    言詞辯論，視為同意原告所為上開訴之追加，是依民事訴訟法第二百五十五條第
    二項之規定，該訴之追加自屬合法，合先敘明。
四、兩造不爭執之事實：
（一）原告前曾以上開十二筆土地，為被告設定抵押權，向被告借用附表編號八所示
      之八十四萬元。
（二）原告曾另向被告借用如附表編號一及三至七所示款項而未依約清償，經被告聲
      請本院以八十九年度執字第二０五七四號執行事件，強制執行原告所有之前述
      二十七筆土地，由被告於九十一年十二月三日以一千二百三十二萬三千元承受
      ，被告於該執行程序獲分配一千零八十六萬三千九百四十五元。
（三）原告曾給付被告上開支票一紙，另由原告之女黃美雲給付被告現金五萬元。
（四）被告以訟爭執行名義，聲請本院以系爭執行事件，就原告所有之另十五筆土地
      為強制執行。
五、兩造爭執之事實：被告得否持訟爭執行名義，對原告所有之財產為強制執行？亦
    即，原告給付上開支票予被告後，對於被告所負債務是否已清償完畢？
六、經查，被告就系爭執行事件所持之訟爭執行名義，為其先前持本院八十九年度重
    訴字第一０二八號民事確定判決為執行名義，聲請本院以九十年度執字第二五六
    四八號強制執行事件，就原告所有之臺中縣石岡鄉○○段金星面小段三三五之一
    、三三五之三號土地為強制執行，經本院以上述執行標的物與本院九十年度執字
    第八八七九號強制執行事件相同而予併案執行，並於九十一年八月一日就上述不
    動產拍賣所得價金分配後，因執行金額不足清償債權，且被告聲明原告無其他可
    供執行之財產，而就被告未獲清償之債權所發給之債權憑證。而本院上述民事判
    決，係判命原告應給付被告如附表編號一至八所示借款本金、利息與違約金，被
    告於九十年度執字第二五六四八號強制執行事件，僅就附表編號二所示借款之本
    金、利息與違約金全數清償完畢，至附表編號一及三至八所示七筆借款，均只受
    償自附表各該編號所示利息起算日起至九十一年十月三十一日止之利息與違約金
    。又被告就附表編號一及三至七所示六筆借款，曾另持本院八十九年度拍字第一
    三三五、九五０、一二五０、一二五二、一三三三及一三三四號拍賣抵押物裁定
    為執行名義，聲請本院以八十九年度執字第二０五七四號強制執行事件，強制執
    行原告所有之前述二十七筆土地，該等土地嗣經被告以三百五十六萬元及八百一
    十六萬三千元之價格承受，經本院於九十二年七月三十一日將其繳納之價金實施
    分配後，被告獲分配之金額為一千零八十六萬三千九百四十五元，其就附表編號
    一及三至七所示六筆借款，依序尚有本金：二百六十四萬六千五百九十七元、二
    百三十一萬六千二百四十九元、二百三十萬九千六百三十元、六十五萬一千四百
    八十九元、二百一十一萬五千九百七十五元及五十二萬三千六百九十九元，合計
    一千零五十六萬三千六百三十九元，及各筆欠款自九十一年十二月四日起至清償
    日止，按週年利率百分之八點三計算之利息，暨按該利率百分之二十計算之違約
    金未受清償，而被告於系爭強制執行事件，即係請求本院強制執行原告所有之另
    十五筆土地，以就附表編號一及三至七所示六筆借款未獲清償之上述本金、利息
    與自九十二年一月五日起之違約金受償等情，業經本院調閱系爭執行事件、本院
    八十九年度執字第二０五七四號、九十年度執字第八八七九號、第二五六四八號
    執行案卷查明屬實。是以，被告聲請本院以系爭執行事件對原告所有財產強制執
    行之目的，在使其對原告如附表編號一及三至七所示之六筆借款債權，就本院八
    十九年度執字第二０五七四號及九十年度執字第二五六四八號強制執行事件分配
    受償後之不足額獲得清償，自堪認定。
七、次查，兩造就原告於九十年五月七日交付上開支票予被告，另原告之女即訴外人
    黃美雲曾給付被告五萬元等情均無爭執，至原告主張其與黃美雲給付上開支票及
    現金五萬元予被告，均係為清償附表編號八所示之八十四萬元借款一節，為被告
    所否認，並以：該支票僅係原告為取得被告同意，延緩本院八十九年度執字第一
    二八九五及第一九六三二號執行事件之強制執行程序，而交付被告作為擔保之用
    ；至黃美雲給付被告五萬元，乃因原告於將上開十二筆土地設定抵押權予被告後
    ，將其中部分土地所有權移轉登記予黃美雲所有，黃美雲欲以該五萬元為對價，
    徵求被告同意塗銷抵押權登記等語置辯。由兩造就授受上開支票之原因所為前揭
    陳述觀之，原告交付該紙支票予被告之目的，顯係在解決兩造間就附表編號八所
    示八十四萬元借款之債權債務糾紛，與被告欲以系爭執行事件受償之附表編號一
    及三至七所示債權並無關聯。再者，被告就原告對其所負如附表編號二、八所示
    債務，曾分別聲請本院以八十九年度執字第一九六三二號及一二八九五號強制執
    行事件，就原告所有之財產為強制執行，原告則於前述日期提供上開支票予被告
    ，擔保其將於該日起三個月內，將附表編號二、八所示二筆借款之全部本金、利
    息與違約金全數清償完畢，請求被告同意將上述二執行事件延緩執行三個月，嗣
    被告撤回該二強制執行事件等情，有被告所提出、且原告對其上簽名之真正並無
    爭執之聲明書為證，復據本院調閱上開二執行案卷查明無誤，是原告主張該紙支
    票係用以清償附表編號八所示八十四萬元借款等情，與事實並非相符，被告抗辯
    該紙支票係原告提供作為其將於三個月內清償附表編號二、八所示借款之擔保等
    語，應堪採信，由此益見原告並非以交付上開支票，作為對被告清償附表編號一
    及三至七所示六筆借款之方法。至被告所辯：原告之女黃美雲交付五萬元現金予
    被告之目的，乃為塗銷原告移轉登記予黃美雲所有土地上之抵押權等情，雖為原
    告所否認，且被告未舉證以實其說，尚難遽予採信，然依原告前揭陳述可知，其
    欲以黃美雲給付之五萬元抵充之債務，為附表編號八所示之八十四萬元借款，並
    非附表編號一及三至七所示六筆借款，而被告就附表編號八所示借款債權，經本
    院九十年度執字第八八七九號執行事件，就原告所有財產執行並分配後，尚有本
    金、利息與違約金合計一百萬九千二百零九元未獲清償，有該案強制執行金額計
    算書分配表一份附卷可稽，故黃美雲給付被告之該五萬元，清償被告對原告如附
    表編號八所示債權猶有不足，自無可能再用以抵償原告積欠被告之其他債務。是
    以被告就附表編號一及三至七所示六筆借款未獲清償部分，並未因取得原告交付
    之上開支票及黃美雲給付之五萬元現金而減少，則被告持訟爭執行名義，聲請本
    院以系爭執行事件就原告所有財產為強制執行，以就上述六筆借款債權獲得滿足
    ，自屬於法有據，原告以其已給付被告上開支票，另由其女給付被告五萬元，對
    於被告已不負有任何債務為由，主張被告不得執訟爭執行名義對其所有財產為強
    制執行，並無理由。
八、綜上所述，被告持訟爭執行名義，聲請本院以系爭執行事件，強制執行原告所有
    財產，目的在使其對原告就附表編號一及三至七所示六筆借款債權，於本院八十
    九年度執字第二０五七四號及九十年度執字第二五六四八號強制執行事件之執行
    程序終結後，未受清償完畢部分獲得清償；至原告於九十年五月七日給付被告上
    開支票之目的，則係擔保其就被告所負如附表編號八所示借款債務，將於三個月
    內清償完畢，與被告欲藉訟爭執行事件獲得滿足之附表編號一及三至七所示借款
    債權並無關聯，另原告之女黃美雲給付被告之五萬元現金，亦非為原告清償其積
    欠被告如附表編號一及三至七所示六筆借款，則原告主張其積欠被告之款項，業
    因其交付上開支票及其女給付現金五萬元予被告而全數清償完畢，被告不得再聲
    請本院就其所有財產為強制執行等情，並非可採，被告執訟爭執行名義，聲請本
    院以系爭執行事件就原告所有不動產為強制執行，以就附表編號一及三至七所示
    各筆債權受償，於法並無不合。從而，原告遽以訟爭執行名義成立後，有消滅債
    權人即本件被告請求之事由發生等情由，依強制執行法第十四條之規定，提起本
    件異議之訴，請求判決：（一）被告不得以訟爭執行名義對原告為強制執行；（
    二）系爭執行事件所為強制執行程序應予撤銷，均無理由，應予駁回。
九、本件事證已臻明確，兩造其餘攻擊防禦方法，核與本件判決結果不生影響，爰不
    逐一論述，併此敘明。
十、據上論結，原告之訴為無理由，依民事訴訟法第七十八條，判決如主文。
中　　　華　　　民　　　國　　九十三　　年　　　七　　  月　  十四　　　日
                              臺灣臺中地方法院民事第一庭
~B法　　　官　鍾啟煒
~F0
附表一：
┌──┬────────┬───────────┬───┬───────────────────┐
│編號│金　額（新臺幣）│利　息　計　算　期　間│年利率│違　約　金　計　算　期　間 、 利　率　│
├──┼────────┼───────────┼───┼───────────────────┤
│一　│四百萬元        │自八十八年七月二十四日│八．三│自八十八年八月二十五日起，至清償日止，│
│　　│　　　　　　　　│起，至清償日止　　　　│（％）│逾期在六個月以內，按上開利率百分之十，│
│　　│　　　　　　　　│　　　　　　　　　　　│      │超過六個月，按上開利率百分之二十計算  │
├──┼────────┼───────────┼───┼───────────────────┤
│二　│一百零八萬元    │自八十八年九月二十三日│八．三│自八十八年十月二十四日起，至清償日止，│
│　　│　　　　　　　　│起，至清償日止        │（％）│逾期在六個月以內，按上開利率百分之十，│
│　　│　　　　　　　　│　　　　　　　　　　　│　　　│超過六個月，按上開利率百分之二十計算  │
├──┼────────┼───────────┼───┼───────────────────┤
│三　│三百五十萬元    │自八十八年七月二十三日│八．三│自八十八年八月二十四日起，至清償日止，│
│　　│　　　　　　　　│起，至清償日止        │（％）│逾期在六個月以內，按上開利率百分之十，│
│　　│　　　　　　　　│　　　　　　　　　　　│　　　│超過六個月，按上開利率百分之二十計算  │
├──┼────────┼───────────┼───┼───────────────────┤
│四　│三百四十九萬元  │自八十八年七月二十三日│八．三│自八十八年八月二十四日起，至清償日止，│
│　　│　　　　　　　　│起，至清償日止　　　　│（％）│逾期在六個月以內，按上開利率百分之十，│
│　　│　　　　　　　　│　　　　　　　　　　　│      │超過六個月，按上開利率百分之二十計算  │
├──┼────────┼───────────┼───┼───────────────────┤
│五　│一百萬元        │自八十七年十月七日    │八．三│自八十七年十一月八日起，至清償日止，　│
│　　│　　　　　　　　│起，至清償日止        │（％）│逾期在六個月以內，按上開利率百分之十，│
│　　│　　　　　　　　│　　　　　　　　　　　│　　　│超過六個月，按上開利率百分之二十計算  │
├──┼────────┼───────────┼───┼───────────────────┤
│六　│三百二十萬元    │自八十八年七月二十七日│八．三│自八十八年八月二十八日起，至清償日止，│
│　　│　　　　　　　　│起，至清償日止        │（％）│逾期在六個月以內，按上開利率百分之十，│
│　　│　　　　　　　　│　　　　　　　　　　　│　　　│超過六個月，按上開利率百分之二十計算  │
├──┼────────┼───────────┼───┼───────────────────┤
│七　│八十萬元        │自八十八年九月十四日  │八．三│自八十八年十月十五日起，至清償日止，　│
│　　│　　　　　　　　│起，至清償日止        │（％）│逾期在六個月以內，按上開利率百分之十，│
│　　│　　　　　　　　│　　　　　　　　　　　│　　　│超過六個月，按上開利率百分之二十計算  │
├──┼────────┼───────────┼───┼───────────────────┤
│八　│八十四萬元      │自八十八年八月四日    │八．三│自八十八年九月五日起，至清償日止，  　│
│　　│　　　　　　　　│起，至清償日止　　　　│（％）│逾期在六個月以內，按上開利率百分之十，│
│　　│　　　　　　　　│　　　　　　　　　　　│      │超過六個月，按上開利率百分之二十計算  │
└──┴────────┴───────────┴───┴───────────────────┘
右為正本係照原本作成
如對本判決上訴，須於判決送達後二十日內，向本院提出上訴狀，同時表明上訴理由
；如已於本判決宣示後送達前提起上訴者，應於判決送達後十日內補具上訴理由，並
按他造當事人之人數附繕本。
中　　　華　　　民　　　國　　九十三　　年　　　七　　  月　　十四　　　日
~B法院書記官
